【裁判字號】    99,簡上,227
【裁判日期】    990804
【裁判案由】    損害賠償
【裁判全文】
臺灣臺北地方法院民事判決             99年度簡上字第227號
上  訴  人  甲○○
被上訴人    乙○○
上列當事人間請求損害賠償事件，上訴人對於中華民國99年2 月
25日本院臺北簡易庭98年度北簡字第33442 號第一審判決提起上
訴，本院於99年7 月14日言詞辯論終結，判決如下：
    主  文
上訴駁回。
第二審訴訟費用由上訴人負擔。
    事實及理由
一、被上訴人起訴主張：兩造於民國97年11月20日上午5 時許，
    在台北市青年公園內，因細故發生爭執，上訴人旋即推倒並
    毆打被上訴人，致被上訴人受有臉部之傷害，且左眼亦因此
    失明，右眼視力並嚴重減損，爰提起本件訴訟，請求上訴人
    給付醫療費用、全家人之生活費用及慰撫金等語。
二、上訴人則辯以：上訴人與被上訴人雖有發生爭執，但上訴人
    並未推倒及毆打被上訴人，當日係被上訴人自行滑倒，且上
    訴人縱有為系爭傷害之行為，亦未導致被上訴人視力受損及
    失明之情形，被上訴人此部分主張實屬誇大，此外，被上訴
    人並未具體表明要求之賠償金額計算之標準等語。
三、原審為上訴人應給付被上訴人新台幣（下同）20,600元，並
    依職權為假執行及依聲請為免為假執行之宣告；另駁回被上
    訴人其餘之訴。上訴人就其敗訴部分聲明不服，提起上訴，
    其上訴聲明為：(一)原判決不利於上訴人部分廢棄；(二)上開廢
    棄部分，被上訴人在第一審之訴及假執行之聲請均駁回。被
    上訴人則聲明：駁回上訴。
四、得心證之理由：
    本件被上訴人起訴主張其遭上訴人毆打，受有臉部之傷害，
    雙眼視力因而嚴重減損，遂起訴請求上訴人給付醫療費用、
    生活費用及慰撫金，惟為上訴人所否認，抗辯稱：是被上訴
    人從背後打上訴人，上訴人沒有推倒及毆打被上訴人等情，
    則本件爭點厥為：被上訴人向上訴人請求損害賠償，有無理
    由？若有理由，被上訴人請求上訴人應給付之醫療費用、生
    活費用及慰撫金之金額，是否允當？茲分項述析如后：
  (一)經查，上訴人於本院98年度易字第493 號刑事傷害案件審理
    中，曾坦承其於97年11月20日上午5 時許，確有與被上訴人
    發生肢體上之碰撞乙情（參見上開刑事卷98年7 月30日言詞
    辯論筆錄可稽），而被上訴人於案發當日（97年11月20日）
    確受有臉部3 處擦傷、鼻部1 處擦傷、眼眶瘀傷、左手指1
    處擦傷之傷害，亦有台北市立聯合醫院和平院區（下稱和平
    醫院）出具之診斷證明書1件存於原審卷內可憑（見原審卷
    第22頁）。上訴人雖辯稱被上訴人之傷勢是其自己跌倒所致
    ，上訴人並未毆打被上訴人一節，經本院調閱台灣高等法院
    98年度上易字第2318號刑事傷害案卷以觀，參以被上訴人所
    受之傷害大致集中於臉部，果若如上訴人所言，係被上訴人
    自行跌倒，被上訴人之手及膝蓋理應會反射性的支撐於地上
    避免其臉部受傷，然事實上被上訴人除臉部有傷之外，僅左
    手指有擦傷，可見被上訴人上開傷勢實無可能係其自行跌倒
    所導致，上訴人復未能舉證以實其說，本院即無從就此為上
    訴人有利之認定。而上訴人因本件傷害被上訴人之行為，業
    經本院刑事庭以98年度易字第493 號判決判處拘役30日，嗣
    經台灣高等法院以98年度上易字2318號判決駁回上訴確定在
    案，有上開判決在卷可據（附於原審卷第45及46頁），足堪
    認定被上訴人所受上開傷害確係上訴人所導致，是上訴人抗
    辯其未傷害被上訴人等語，即非可採。至被上訴人於原審審
    理中雖主張其左眼失明、右眼視力嚴重受損，亦係上訴人為
    本件傷害所致，惟此既經原審認定與上訴人本件傷害行為無
    涉，被上訴人亦未提起上訴，本院對此部分即無再為審究之
    必要，附此敘明。從而，被上訴人主張上訴人應就本件傷害
    被上訴人之行為，負損害賠償之責任，即屬有據。
  (二)按因故意或過失，不法侵害他人之權利者，負損害賠償責任
    。不法侵害他人之身體或健康者，對於被害人因此喪失或減
    少勞動能力或增加生活上之需要時，應負損害賠償責任。不
    法侵害他人之身體、健康、名譽、自由、信用、隱私、貞操
    ，或不法侵害其他人格法益而情節重大者，被害人雖非財產
    上之損害，亦得請求賠償相當之金額。民法第184 條第1 項
    前段、第193 條、第195 條第1 項前段分別定有明文。本件
    上訴人不法侵害被上訴人成傷，依上開規定，即應負損害賠
    償責任。茲就被上訴人向上訴人請求之項目及金額，顱列准
    駁如下：
  1.醫療費用部分：
    被上訴人自97年11月20日起至99年2 月3 日止，在台北市立
    聯合醫院和平院區共支出醫事費用計2,450 元，扣除證明書
    費1,850 元，實際支出之醫療費用為600 元，有被上訴人於
    原審提出與所述相符之台北市立聯合醫院和平院區醫療費用
    收據及門診費用證明書等件為證（附於原審卷第58頁後），
    考以被上訴人確於97年11月20日因上訴人系爭傷害行為致受
    有傷害，堪認被上訴人此部分醫療費用之請求，應屬合理，
    惟超過之部分，因未見被上訴人舉證以實其說，尚無足憑採
    。
  2.慰撫金部分：
    按不法侵害他人之人格權，被害人受有非財產上損害，請求
    加害人賠償相當金額之慰撫金時，法院對於慰撫金之量定，
    應斟酌實際加害情形、所造成之影響、被害人所受精神上痛
    苦之程度、雙方之身分、地位、經濟狀況及其他各種情形，
    以核定相當之數額（最高法院47年台上字第1221號、51年台
    上字第223 號及76年台上字第1908號判例意旨參照）。而身
    分法益與人格法益同屬非財產法益，上開最高法院有關人格
    法益受侵害而酌定慰撫金之標準，自得為本件衡量因身分法
    益受侵害所生損害賠償金額之參考。本件被上訴人既因上訴
    人系爭傷害行為受有身體權之侵害，就其所受非財產上損害
    ，自得請求上訴人賠償相當之金額。經查，上訴人為男性，
    現年74歲，小學畢業，97年年所得收入約為10,000元，被上
    訴人亦為男性，現年83歲，國中畢業，現無業，97年年所得
    收入不足15,000元，有兩造之個人基本資料查詢結果及稅務
    電子閘門財產所得調件明細表各1 件在卷可參，是以本院斟
    酌兩造之經濟狀況、身分及地位，復考量上訴人年事已高，
    僅因細故而傷害同屬高齡之被上訴人，再衡以上訴人已因系
    爭傷害行為遭受刑案判決教訓，考以被上訴人因本件傷害所
    受之傷害尚屬輕微等情，認被上訴人所得請求之精神慰撫金
    以20,000元為適當。
  3.據上，被上訴人共可向上訴人請求給付20,600元（計算式：
    醫療費用600 元＋慰撫金20,000元＝20,600元），逾此部分
    之請求，則無理由，不應准許。
五、從而，本件上訴人上開所辯均無可取，被上訴人基於侵權行
    為之法律關係，請求上訴人給付20,600元，核屬正當，為有
    理由，應予准許，逾此範圍之請求，則無理由，應予駁回。
    上開被上訴人勝訴部分，係民事訴訟法第427 條訴訟適用簡
    易程序所為上訴人敗訴之判決，依同法第389 條第1 項第3
    款規定，應依職權宣告假執行。是原審判決上訴人應如數給
    付，並為准免假執行之宣告，而駁回被上訴人其餘之訴，並
    無違誤。上訴意旨指摘原判決不當，求予廢棄改判，為無理
    由，應駁回其上訴。
六、因本件事證已臻明確，兩造其餘主張陳述及所提之證據，經
    本院斟酌後，認與判決結果不生影響，均毋庸再予論述，附
    此敘明。
七、據上論結，本件上訴為無理由，依民事訴訟法第436 條之1
    第3 項、第449 條第1 項、第78條，判決如主文。
中    華    民    國    99    年    8     月     4    日
                  民事第五庭    審判長法  官  薛  中  興
                                      法  官  高  偉  文
                                      法  官  陳  靜  茹
以上正本係照原本作成。
本判決不得上訴。
中    華    民    國    99    年    8     月     4    日
                                      書記官  鄭  雅  雲

司法院資訊處製作；財團法人民間司法改革基金會備份。
